【裁判字號】    99,易緝,62
【裁判日期】    990721
【裁判案由】    傷害
【裁判全文】
臺灣板橋地方法院刑事判決              99年度易緝字第62號
公  訴  人  臺灣板橋地方法院檢察署檢察官
被      告  丙○○
上列被告因傷害案件，經檢察官提起公訴（91年度偵字第
20192 號），本院判決如下：
    主  文
丙○○傷害人之身體，處拘役肆拾伍日，如易科罰金，以銀元
佰元即新臺幣玖佰元折算壹日。
    事  實
一、丙○○於民國91年7 月26日上午7 時50分許，在臺北縣五股
    鄉○○路○段43巷附近，因與乙○○商討土地買賣問題而發
    生口角，竟基於傷害人身體之犯意，先徒手與乙○○扭打，
    再持地面上拾得之木板揮打乙○○之鼻子，致乙○○受有鼻
    樑外傷、左胸肋部紅腫痛之傷害。
二、案經乙○○訴由臺北縣政府警察局蘆洲分局報告臺灣板橋地
    方法院檢察署檢察官偵查起訴。
    理  由
一、本判決下列所引用被告丙○○以外之人於審判外之陳述（包
    括書面陳述），雖屬傳聞證據，惟公訴人及被告就該等審判
    外陳述之證據能力，於本案言詞辯論終結前均未聲明異議（
    被告僅就證據之證明力有爭執）。本院審酌該等證據資料製
    作時之情況，並無違法不當及證明力明顯過低之瑕疵，亦認
    為以之作為證據應屬適當，依刑事訴訟法第159 條之5 之規
    定，認該等證據資料均有證據能力。
二、訊據被告固坦承其於前開時地，曾因土地買賣糾紛而與乙○○發生口角之事實，惟否認有何傷害之犯行，辯稱：當天告
    訴人乙○○及其弟弟至伊民義路二段住處，找伊理論土地之
    事情，態度兇惡，伊不知講到何事，告訴人就突然出手打伊
    肩膀，伊出手將告訴人之手撥開防衛，伊並未傷害告訴人，
    更未持木板打告訴人。之後伊往山下跑，告訴人在後追趕並
    用石頭丟伊，但沒有丟中，之後伊就跑了，告訴人並沒有追
    到伊等語。
三、經查：
  (一)被告前揭犯罪事實，業據告訴人乙○○於警詢、偵查中指述
    ：91年7 月16日上午7 時50分許，因伊與被告有土地糾紛，
    伊至臺北縣五股鄉○○路○段43巷山上看土地碰到被告，為
    土地事情不和，雙方發生口角，雙方空手互毆，被告就拿有
    鐵釘之木板朝伊面攻擊及身體，然後伊即前往醫院就醫等語
    歷歷（見91年度偵字第20192 號偵查卷第3 頁、第24頁），
    於本院99年7 月7 日審理中，乙○○復以證人身分到庭具結
    證稱：91年7 月26日上午，伊與伊弟弟前往五股民義路二段
    43巷找被告，事先伊並未打電話通知被告，伊因為土地開發
    事宜與被告發生口角，兩人即拉扯打來打去，被告拿起地上
    木板打伊鼻子及腰部兩三下，伊的鼻子有流血，伊有去驗傷
    。卷內血衣及木板之照片係伊提供給警方，衣服是伊案發當
    天穿的等語（見本院99年7 月7 日審判筆錄）。另證人甲○○亦於本院審理中結證：91年7 月26日上午，伊與伊哥哥乙○○到五股民義路二段43巷找被告拿土地買賣結餘款，被告
    與乙○○有發生吵架及扭打，被告跑掉，乙○○追下去，剛
    好跑到一個曠地，地上有木板，被告就撿起來打乙○○之鼻
    子一下，木板上有鐵釘劃過去，血就流出來，伊本來以為乙○○是流鼻血，後來才發現是鼻子的肉流血，之後伊開車載
    乙○○去五股看診。後來警察說要有證據，伊就返回山上拿
    木板給警察局照相，卷附血衣及木板之照片係在警察局拍的
    等情（見同上審判筆錄）。
  (二)經核證人乙○○及甲○○上開證詞，其等均一致證稱其等於
    案發當天前往上開地點找被告理論土地買賣事宜，乙○○因
    與被告一言不合而生口角，進而徒手互相扭打，其後被告即
    以地上拾取之木板揮擊被告鼻子，致被告鼻子受傷流血等情
    明確。參佐被告於本院審理中，亦自承其於案發當天確有與
    被告因土地糾紛產生口角，雙方並有肢體上之碰觸；又被告
    所稱其與乙○○發生肢體衝突後，其即往山下跑，乙○○則
    在後追趕之情形，亦與證人甲○○所證上情若合符節，足徵
    證人乙○○、甲○○前開證言，應非虛捏而堪予採信。此外
    ，告訴人乙○○因遭被告毆打而受有鼻樑外傷、左胸肋部紅
    腫痛乙節，亦有卷附宏昇醫院診斷證明書在卷可參，另有卷
    附血衣及木板之照片可資佐證，被告傷害之犯行應堪認定。
    被告空言否認犯罪，並無可採。
  (三)至證人乙○○於99年7 月7 日本院審理中作證時，對於被告
    持以傷害其鼻子之木板上是否有鐵釘、卷附照片中之木板何
    來等項，雖分為不確定或忘記了之證述，然證人乙○○於99
    年7 月7 日作證時，距本案案發時間91年7 月26日已相隔近
    8 年，證人乙○○對於案發經過之全貌無法羅縷記存如新，
    原屬情理之常，且其與證人甲○○對於被告傷害之主要情節
    ，既仍證述互核相符，自難僅以其於本院審理中證詞之些微
    瑕疵，逕為有利於被告之認定。
  (四)綜前，本件事證明確，被告犯行足堪認定。
四、按被告行為後，刑法業於94年2 月2 日修正公布，並自95年
    7 月1 日起施行。修正後刑法第2 條第1 項：「行為後法律
    有變更者，適用行為時之法律。但行為後之法律有利於行為
    人者，適用最有利於行為人之法律。」之規定，係規範行為
    後法律變更所生新舊法律比較適用之準據法，於新法施行後
    ，應適用新法第2 條第1 項之規定，為「從舊從輕」之比較
    。按修正前刑法第33條第5 款規定：「罰金：1 元（銀元）
    以上。」依現行法規所定貨幣單位折算新臺幣條例第2 條規
    定折算為新臺幣後，罰金刑之最低數額為新臺幣3 元；修正
    後刑法第33條第5 款則規定：「罰金：新臺幣1000元以上，
    以百元計算之。」刑法第277 條之規定於被告行為後雖無變
    更，惟修正後刑法第33條第5 款所定罰金刑最低數額，較之
    修正前提高，自以修正前刑法第33條第5 款規定有利於被告
    ，故本件應依刑法第2 條第1 項前段規定，適用修正前之刑
    法規定。
五、核被告所為，係犯刑法第277 條第1 項之傷害罪。爰審酌被
    告遇事不思理性處理，僅因與告訴人間之土地糾紛，即徒手
    及持木板毆打告訴人，犯罪後猶飾詞否認，迄今亦未與告訴
    人達成和解，兼衡其素行、犯罪之動機、手段、告訴人所受
    傷勢等一切情狀，量處如主文所示之刑，並諭知易科罰金之
    折算標準（依修正前刑法第41條第1 項前段及廢止前罰金罰
    鍰提高標準條例第2 條之規定，易科罰金係以銀元100 元以
    上300 元以下即新臺幣300 元以上900 元以下折算1 日，依
    修正後刑法第41條第1 項前段之規定，則以新臺幣1000元、
    2000元或3000元折算1 日。經比較修正前後之易科罰金折算
    標準，以行為時即修正前之規定較有利於被告，故依刑法第
    2 條第1 項前段規定，應適用修正前刑法第41條第1 項前段
    及廢止前罰金罰鍰提高標準條例第2 條等規定，諭知易科罰
    金之折算標準）。
六、本件被告之犯罪時間雖於96年4 月24日前，然其於92年1 月
    28日經本院以92年板院通刑敬科緝第96號予以通緝，迄至99
    年3 月25日始為警緝獲，有通緝書及撤銷通緝書各1 份附卷
    為據，依中華民國九十六年罪犯減刑條例第5 條之規定，其
    既未於96年12月31日前自動歸案接受審判，自不得依法予以
    減刑，併此敘明。又被告持以傷害告訴人之木板1 塊並未扣
    案，且係被告於地面上隨手拾取，並非被告所有，爰不於本
    案為沒收之諭知。
據上論斷，應依刑事訴訟法第299 條第1 項前段，刑法第2 條第
1 項前段、第277 條第1 項，修正前刑法第41條第1 項前段，廢
止前罰金罰鍰提高標準條例第2 條，現行法規所定貨幣單位折算
新臺幣條例第2 條，刑法施行法第1 條之1 第1 項、第2 項前段
，判決如主文。
本案經檢察官陳姿雯到庭執行職務。
中    華    民    國    99    年    7     月    21    日
                  刑事第二十庭  法  官  吳佳穎
以上正本證明與原本無異
如不服本判決應於送達後10日內向本院提出上訴狀
                                書記官  黃炎煌
中    華    民    國    99    年    7     月    22    日
附錄本案論罪科刑法條全文：
中華民國刑法第277條第1項（普通傷害罪）
傷害人之身體或健康者，處3 年以下有期徒刑、拘役或1 千元以
下罰金。

司法院資訊處製作；財團法人民間司法改革基金會備份。
